【裁判字號】    99,交聲,1324
【裁判日期】    990607
【裁判案由】    聲明異議
【裁判全文】
臺灣高雄地方法院交通事件裁定        99年度交聲字第1324號
原處分機關  高雄市政府交通局
異  議  人  甲○○
上列異議人因違反道路交通管理處罰條例案件，對於高雄市政府
交通局中華民國99年4 月7 日所為之處分（原處分案號：高市交
裁字第裁32-B00000000號），聲明異議，本院裁定如下：
    主  文
異議駁回。
    理  由
一、異議意旨略以：異議人即受處分人甲○○於民國97年9 月20
    日上午5 時45分許，飲酒後其呼氣酒精濃度超出每公升0.55
    毫克之規定標準以上（其當時之呼氣酒精濃度為每公升0.67
    毫克），仍騎駛車牌號碼355-CYS 號重型機車，嗣於高雄市
    三民區○○○路與大豐二路口，與他人騎乘之腳踏車發生擦
    撞，經警前往處理並以酒精測定器施測後，認違反道路交通
    管理處罰條例第35條第1 項第1 款之規定，乃填製舉發違反
    道路管理事件通知單，並將異議人移送高雄市政府交通局，
    因而裁決罰鍰新臺幣（下同）45,000元、吊扣異議人之駕駛
    執照24月及施以道安講習。惟因異議人所涉公共危險犯行部
    分業經緩起訴處分且已向國庫繳納45,000元，原處分機關仍
    加以裁罰，即有違「一事不二罰」之原則，爰依法聲明異議
    等語。
二、按受處分人不服道路交通管理處罰條例第8 條所定主管機關
    所為之處罰，得於接到裁決書之翌日起20日內，向管轄地方
    法院聲明異議；又聲明異議，應以司法狀紙敘述異議之理由
    ，提出於原處分機關為之，原處分機關應於接受異議書狀後
    5 日內，將該案卷宗及有關證物，送交該管地方法院或其分
    院交通法庭，道路交通管理處罰條例第87條第1 項、道路交
    通案件處理辦法第13條分別定有明文。次按交通法庭認聲明
    異議不合法律上之程式，且其不合法律上之程式無從補正者
    ，應以裁定駁回之，道路交通案件處理辦法第18條前段亦有
    明文。又處理違反道路交通管理事件，有關文書送達之程序
    ，依行政程序法之規定，違反道路交通管理事件統一裁罰基
    準及處理細則第5 條亦有明文。再按送達，於應受送達人之
    住居所、事務所或營業所為之；於應送達處所不獲會晤應受
    送達人時，得將文書付與有辨別事理能力之同居人、受僱人
    或應送達處所之接收郵件人員；應受送達人或其同居人、受
    僱人、接收郵件人員無正當理由拒絕收領文書時，得將文書
    留置於應送達處所，以為送達；又送達不能依前2 條規定為
    之者，得將文書寄存送達地之地方自治或警察機關，並作送
    達通知書兩份，一份黏貼於應受送達人住居所、事務所、營
    業所或其就業處所門首，另一份交由鄰居轉交或置於該送達
    處所信箱或其他適當位置，以為送達；前項情形，由郵政機
    關為送達者，得將文書寄存於送達地之郵政機關；寄存機關
    自收受寄存文書之日起，應保存3 個月，行政程序法第72條
    第1 項前段、第73條第1 項、第3 項、第74條分別定有明文
    。至行政機關依行政程序法而為文書之送達，專依該法律之
    規定，且該法並無準用民事訴訟法或刑事訴訟法關於寄存送
    達自寄存之日起10日生效規定之規定，是則文書合法寄存送
    達後，當自寄存之日起即時生效，並非於寄存之日起算10日
    生效，或自受送達人實際領取文書之日起生效（臺灣高雄高
    等行政法院94年度訴字第720 號裁定見解同上）。
三、經查異議人甲○○於81年11月21日即遷徙設籍於「高雄市○
    ○區○○路174 巷15號」，此有本院依職權查詢個人基本資
    料查詢結果附卷可參（見本院卷第12頁），而原處分機關即
    高雄市政府交通局於99年4 月7 日所作成高市交裁字第裁32
    -B00000000號違反道路交通管理事件裁決書，係於99年4 月
    14日送達於異議人所住高雄市○○區○○路174 巷15號之地
    址，並於同日依法寄存於53郵局以為送達等情，亦有高雄市
    政府交通局違反道路交通管理事件裁決書及送達證書各1 紙
    在卷可按（見本院卷第4 、11頁）。準此，本件裁決書業已
    於99年4 月14日合法送達無訛。而受處分人如對原處分機關
    是項裁決書不服欲提起異議，應自其收受裁決書之翌日（即
    99年4 月15日）起20日內，即至遲應於99年5 月4 日（含當
    日）前將異議書狀提出，然異議人卻遲至99年5 月5 日始具
    狀向本院聲明異議，此有異議狀上蓋有本院收狀章戳附卷為
    憑（見本院卷第1 頁），是異議人就本件裁決書所為之聲明
    異議，顯已逾20日之異議期間。又原處分機關於前揭裁決書
    之附記欄第一項內，已明確記載受處分人如不服處罰而聲明
    異議者，其應提出之期限及應遵行之程序等事項，受處分人
    自無不知之理。本件異議人聲明異議既已逾法定期間，參照
    前揭法律規定，本件異議自於法未合，且無從補正，應由本
    院裁定駁回。至行政訴訟法固於99年1 月13日修正公布，修
    正後該法第73條第3 項規定：「寄存送達，自寄存之日起，
    經10日發生效力。」，惟因該規定係經司法院99年4 月23日
    院臺廳行一字第0990009843號令發布定自99年5 月1 日施行
    （見本院卷第13、14頁），即在本件寄存送達發生效力之後
    方施行，故不影響本件異議期間之計算，附此敘明。
四、據上論斷，應依道路交通案件處理辦法第18條前段，裁定如
    主文。
中    華    民    國    99    年    6     月    7     日
                      交通法庭  法  官  葉文博
以上正本證明與原本無異。
如不服本裁定應於送達後5 日內向本院提出抗告狀。
中    華    民    國    99    年    6     月    7     日
                                書記官  李柏親

司法院資訊處製作；財團法人民間司法改革基金會備份。
